臺灣高雄地方法院刑事判決　　　　　　　　　　　　八十八年度訴字第二四二二號
　　公　訴　人　臺灣高雄地方法院檢察署檢察官
　　被　　　告　丁○○
　　選任辯護人　洪士宏
右列被告因期貨交易法案件，經檢察官提起公訴 (八十八年度偵字第八八三三號）及
移送併辦（八十八年度偵字第二五九三號），前經本院裁定停止審判，茲停止審判原
因消滅，依法繼續審判，本院判決如左：
    主  文
丁○○未經主管機關許可並發給許可證照，擅自經營槓桿交易商，處有期徒刑陸月，
緩刑貳年。
扣案如附表一、二所示之物，均沒收。
    事  實
一、丁○○前於民國( 下同 )八十六年間，曾因違反公司法案件（經營公司登記營業
    範圍以外之地下期貨交易營業），經本院於八十六年九月十一日以八十六年度易
    字第四九七四號判決判處拘役五十日，於同年    月      日確定，詎丁○○猶
    不知謹慎；緣丁○○係設於高雄市苓雅區○○○路二０六號二十三樓之六「原
    國際有限公司」（下稱「原公司」，原名「原財務管理顧問有限公司」）負
    責人，明知原公司依向經濟部登記許可經營之業務項目僅：
    (一)財務管理諮詢、分析、診斷顧問業務（不包括會計師及證券投資顧問業務；(二)
    國內外投資之引介提供諮商顧問業務（證券投資顧問業務除外）；(三)不動產投資
    計畫分析之顧問業務；(四)國際外匯資訊諮詢顧問業務（銀行外匯市場買賣業務除
    外）；(五)國內工商業向國外金融機構提供消息或媒介之顧問服務業務（不包括辦
    理融資保證等投信及銀行業務）等五項業務，並未包括國外外市場買賣之仲介
    業務及外保證金交易仲介業務；又丁○○亦明知原公司並非經主管機關即財
    政部證券暨期貨管理委員會（下稱：財政部證期會）許可並發給許可證照之期貨
    交易槓桿交易商或期貨服務事業，依法不得從事期貨槓桿包證金契約交易仲介或
    期貨信託經理、顧問及其他期貨服務業務，詎丁○○竟聘僱楊嘉萍、甲○○（均
    另涉期貨交易法案件由檢察官另案起訴）擔任原公司特別助理及組訓部主任職
    務，詎丁○○竟與楊嘉萍、甲○○共同基於犯意聯絡，自前案（即上揭本院八十
    六年易字第四九七四號案件）確定後之八十六年      日起，由丁○○與設於境
    外澳門商金旺交易發展公司（下稱：金旺公司）簽訂合作協議契約，經原公司
    幹部楊嘉萍、甲○○等人在台招攬不特定客戶，向金旺公司下單進行外期貨交
    易，而未經主管機關財政部證期會之許可，非法從事地下期貨交易，包括槓桿保
    證金契約交易及期貨信託、顧問等營業。其等操作交易手法係：由丁○○、楊嘉
    萍、甲○○等人在上址原公司營業處所，利用電腦盤面、電子傳真、電話通訊
    等設備，或提供外期貨市場交易資訊與諮詢服務，必要時並派員講解炒作方式
    ，並代客在台新銀行開設外帳戶，而自行代客操作外期貨交易。參加交易之
    客戶先繳交美金五千元至一萬元不等之保證金，經原公司至澳門金旺公司指
    定上海豐銀行外帳戶，由客戶以電話通訊、電子傳真方式，經原公司轉接
    至金旺公司下單，或逕委託原公司代客操作下單之方式，從事日圓、馬克、瑞
    士法郎或英鎊等外期貨買賣。交易方式以「一口」為單位，依當日下單率之
    差計算由客戶自負盈虧，原公司則提供客戶有關外期貨交易相關顧問諮詢
    業務，或硬體設備服務，依每口下單收取手續費八十美元，由原公司及金旺公
    司平分。客戶若當日「平倉」（即
    ，每口交易保證金為五百美元，若隔日「平倉」，每口交易保證金則為一千美元
    ，客戶並應於下單前將交易保證金入前開指定，於平倉後即行結算盈虧。丁○
    ○則藉此招攬戊○○、鄭文章、吳繡絨、乙○○、丙○○等客戶約五十人，每日
    交易約二十口，每日營業收入約新台幣（下同）一至三萬元不等，而未經許可經
    營所謂「地下期貨公司」，擅自經營仲介外保證金期貨交易商業務（即「槓桿
    保證金契約」期貨交易），及期貨經理、顧問業務。初於八十八年一月五日為法
    務部調查局屏東縣調查站幹員偵破，並扣得如附表一所示，屬丁○○所有供經營
    上開期貨交易商業務之交易資料乙批。詎丁○○於檢察官偵查期間，丁○○仍未
    知收斂，仍夥同楊嘉萍、甲○○等公司幹部，均在上址原公司處，續行擅自經
    營期貨槓桿交易商及期貨經理、顧問業務（但自八十八年二月二十三日丁○○中
    風罹病後，原公司業務大部由楊嘉萍、甲○○負責）。卒於八十八年九月十七
    日，再經法務部調查局高雄縣調查站查獲，並扣得如附表二所示、丁○○所有用
    供經營期貨交易之交易資料乙批。
二、案經法務部調查局屏東縣調查站、高雄縣調查站移送臺灣高雄地方法院檢察署檢
    察官偵查起訴及移送併辦。
    理  由
甲、程序方面
    本件被告丁○○於查獲後在八十八年二月二十三日因嚴重腦血管病變，導致顱內
    出血、右側肢體偏癱及語言障，無法進行審判，經本院於八十九年一月二十九
    日裁定停止審判在案。茲該被告復健已有進展，具通常知覺、理解能力，本院認
    停止審判原因消滅，經被告同意續行審判，核先明。
乙、實體方面
  一、右揭事實訊據被告丁○○於審理中俱承不諱，核與同案被獲之原公司幹部楊
      嘉萍、甲○○於調查站偵訊中所供情節相符，並經證人即受聘至原公司擔任
      講師沈常俐、客戶戊○○、鄭文章、乙○○、吳琇絨、丙○○、邱信彰、吳國
      義、沈莉綺、許淑蕙、卜立行諸人在調查站偵訊時證述綦詳，復有查獲現場之
      照片十二張（其中六張係影本）及扣案如附表一、二所示之各件外期貨交易
      資料等證物扣案可佐；而上證扣案之交易資料，係被告所有供經營本件地下期
      貨交易所用之物，亦經被告自承在卷，事證已臻明確，被告犯行洵堪認定。
  二、查被告丁○○開設原公司未經主管機關許可並發給證照，而擅自非法經營期
      貨槓桿交易商業務、期貨顧問事業及經理事業，違反期貨交易法第八十條第一
      項、第八十二條第一項規定，同時觸犯期貨交易法第一百十二條第四款、第五
      款之罪名，核被告丁○○所為係犯該法第一百十二條第四款、第五款之「未經
      許可擅自經營槓桿交易商罪」及「未經許可擅自經營期貨經理、顧問事業罪」
      。被告一行為同時觸犯上述二款罪名，應依想像競合犯之例從情節較重之期貨
      交易法第一百十二條第四款之罪名處斷。被告就所犯上開罪行，與同案之楊嘉
      萍、甲○○有犯意聯絡及行為分擔，為共同正犯。本件公訴人於此：(一)漏未論
      述上開共同正犯部分；(二)就被告所犯上開違反期貨交易法第一百十二條第四款
      、第五款罪名，疏未述及有想像競合犯之裁判上一罪關係，本院均予補充述明
      。至於公訴意旨另指訴被告本件犯行同有擅自經營公司登記範圍以外之業務，
      違反公司法第十五條第一項規定，應依同法第十五條第三項罪名論處，固非無
      據。惟該公司法第十五條第一項及第三項，已於九十年十一月十二日公司法修
      正時予以廢止除罪，依刑法第二條第一項前段及刑事訴訟法第三百零二條第四
      款規定，本應免予訴追，惟公訴人認此部分與前揭論罪科刑部分，有想像競合
      犯之裁判上一罪關係，爰不另為免訴之判決，附予明。爰審酌：被告前八十
      五年間起即有經營地下期貨公司營業之犯行，曾於八十六年九月一日經本院八
      十六年度易字第四九七四號判決判處拘役五十日罪刑在案，此有該判決正本附
      卷足佐。被告雖未構成累犯，但本件已屬再犯；又被告圖利一再觸法之犯罪動
      機及被告經營地下期貨公司不惟增加投資大眾交易風險，亦妨期貨交易之健
      全發展，本不宜輕宥，惟念在被告現罹重病形同殘障及被告坦承犯行態度良好
      等一切情狀，酌情量處如主文所示之刑。又被告未曾受有期徒刑以上刑之宣告
      ，此皮告之全國刑案查註紀錄表可佐；被告經此偵審科刑程序，當知警惕，信
      無再犯之虞，再查被告因嚴重腦血管病變，臥病多年難期完全康復，本院依被
      告之身體情狀（有被告提出之診斷證明書可按），認所宣告之刑以暫不執行為
      適當，併宣告緩刑二年，以勵自新並恤人道。
  三、至如附表一、二所示之交易資料各件，均屬被告丁○○所有，並供經營本件地
      下期貨交易之用，此據被告供明在卷，併依法宣告沒收。
據上論斷，依刑事訴訟法第二百九十八條、二百九十九條第一項前段，期貨交易法第
一百十二條、第八十條第一項、第八十二條第一項、第一百十二條第四款、第五款，
刑法第十一條前段、第二條第一項前段、第五十五條前段、第七十四條第一款、第三
十八條第一項第二款，判決如主文。
本案經檢察官陳登燦到庭執行職務。
中    華    民    國    九十一    年      十二      月      二  十      日
                              臺灣高雄地方法院刑事第五庭
                                  法  官  朱  盈  吉
右正本證明與原本無異。
如不服本判決，應於判決送達後十日內，向本院提出上訴狀。
                                  書記官  吳  金  霞
中    華    民    國    九十二    年       一       月        三        日
附表一：（即丁○○所有供經營期貨業務，於民國八十八年一月五日查扣之物）
┌──┬─────────┬──┐
│編號│品              名│數量│
├──┼─────────┼──┤
│一  │客戶資料表        │一冊│
├──┼─────────┼──┤
│二  │交易行情表        │一冊│
├──┼─────────┼──┤
│三  │電話下單錄音帶    │兩捲│
├──┼─────────┼──┤
│四  │電話掛單          │二冊│
├──┼─────────┼──┤
│五  │買賣單            │三冊│
├──┼─────────┼──┤
│六  │交易平衡表        │十冊│
├──┼─────────┼──┤
│七  │日結單            │一冊│
├──┼─────────┼──┤
│八  │平倉紀錄表        │一冊│
├──┼─────────┼──┤
│九  │出入金表          │一冊│
├──┼─────────┼──┤
│十  │交易統計表        │一冊│
├──┼─────────┼──┤
│十一│客戶交易表        │一冊│
├──┼─────────┼──┤
│十二│存款單據          │一冊│
├──┼─────────┼──┤
│十三│匯款單據          │一冊│
├──┼─────────┼──┤
│十四│領款單據          │一冊│
├──┼─────────┼──┤
│十五│工作記事表        │一冊│
├──┼─────────┼──┤
│十六│履歷表            │一冊│
├──┼─────────┼──┤
│十七│工作申請書        │一冊│
├──┼─────────┼──┤
│十八│介紹資料         │一冊│
├──┼─────────┼──┤
│十九│合約書範本        │一冊│
├──┼─────────┼──┤
│二十│仲介手冊          │一冊│
├──┼─────────┼──┤
│二一│下單交接簿        │一冊│
├──┼─────────┼──┤
│二二│會議紀錄及公告    │一冊│
└──┴─────────┴──┘
附表二：（即丁○○所有供經營期貨業務，於民國八十八年九月十七日查扣之物）
┌──┬─────────────┬──┐
│編號│      證  物  名  稱      │數量│
├──┼─────────────┼──┤
│一  │公司執照營登證影本        │乙冊│
├──┼─────────────┼──┤
│二  │公司登才報紙廣告簿        │乙冊│
├──┼─────────────┼──┤
│三  │工作申請表                │冊│
├──┼─────────────┼──┤
│四  │客戶職訓所抄錄之行情表    │乙冊│
├──┼─────────────┼──┤
│五  │公司人事管理統計表        │乙冊│
├──┼─────────────┼──┤
│六  │客戶模擬買賣記錄表        │乙冊│
├──┼─────────────┼──┤
│七  │客戶資料卡                │乙冊│
├──┼─────────────┼──┤
│八  │員工上班出勤卡            │乙冊│
├──┼─────────────┼──┤
│九  │員工出勤登記簿            │乙冊│
├──┼─────────────┼──┤
│十  │客戶身分證影本、相片      │乙袋│
├──┼─────────────┼──┤
│十一│行情抄錄表                │乙冊│
├──┼─────────────┼──┤
│十二│客戶交易平衡表            │乙冊│
├──┼─────────────┼──┤
│十三│公司支票存款往來簿        │乙冊│
├──┼─────────────┼──┤
│十四│職員通信名錄              │乙冊│
├──┼─────────────┼──┤
│十五│客戶洪淑文下單單據        │乙冊│
├──┼─────────────┼──┤
│十六│客戶許淑蕙交易資料        │乙冊│
├──┼─────────────┼──┤
│十七│客戶吳國義開戶款單據、日│乙冊│
│    │結單                      │    │
├──┼─────────────┼──┤
│十八│業務員佣金具領確認書      │乙冊│
└──┴─────────────┴──┘
